臺灣橋頭地方法院民事判決　　　　　 110年度橋小字第1152號
原　　　告　旺旺友聯產物保險股份有限公司

法定代理人　劉自明　
訴訟代理人　吳燕龍　
　　　　　　彭欣如　
被　　　告　黃俊豪　
上列當事人間請求損害賠償事件，本院於民國110 年10月14日言
詞辯論終結，判決如下：
    主  文
被告應給付原告新臺幣壹萬壹仟壹佰陸拾壹元，及自民國一一○
年七月二十七日起至清償日止，按週年利率百分之五計算之利息
。
原告其餘之訴駁回。
訴訟費用新臺幣壹仟元由被告負擔新臺幣捌佰元，餘由原告負擔
。
本判決第一項得假執行。但被告如以新臺幣壹萬壹仟壹佰陸拾壹
元為原告供擔保，免為假執行。
    事實及理由
一、被告未於言詞辯論期日到場，核無民事訴訟法第386 條各款
    所列情形，爰依原告之聲請，由其一造辯論而為判決。
二、原告主張：原告承保車牌號碼000-0000號自用小客車（下稱
    系爭汽車）之車體損失險，於保險期間之民國108 年6 月27
    日晚上7 時6 分許，因被告駕駛車牌號碼00-0000 號自用小
    貨車在高雄市○○區○○○路000 號前側附近倒車時，不慎
    碰撞停放在上址路旁之系爭汽車，系爭汽車因而受有損壞。
    嗣原告已依保險契約賠付系爭汽車修理費用新臺幣（下同）
    20,350元（含工資1,500 元、烤漆7,520 元、零件11,330元
    ），爰依民法第184 條、第191 條之2 、保險法第53條第1
    項規定提起本訴，請求對上開交通事故應負主要肇事責任之
    被告，負擔修理費用之7 成即14,245元等語，並聲明：被告
    應給付原告14,245元，及自起訴狀繕本送達翌日起至清償日
    止，按週年利率5 ％計算之利息。
三、被告未於言詞辯論期日到場，亦未提出書狀作任何聲明或陳
    述。
四、本院得心證之理由：
㈠、按因故意或過失，不法侵害他人之權利者，負損害賠償責任
    ；汽車、機車或其他非依軌道行駛之動力車輛，在使用中加
    損害於他人者，駕駛人應賠償因此所生之損害，民法第184
    條第1 項前段、第191 條之2 前段定有明文。再被保險人因
    保險人應負保險責任之損失發生，對於第三人有損失賠償請
    求權者，保險人得於給付賠償金額後，代位行使被保險人對
    於第三人之請求權；但其所請求之數額，以不逾賠償金額為
    限，保險法第53條第1 項業已明定。
㈡、原告主張之前揭事實，已據提出道路交通事故當事人登記聯
    單、初步分析研判表、行車執照、高智捷汽車股份有限公司
    估價單、統一發票、汽車險理賠計算書、賠償給付同意書等
    件為證（見本院卷第13至25頁），並有本件交通事故發生後
    為警製作之相關資料存卷可佐（見本院卷第33至62頁），另
    被告經合法通知，未於言詞辯論期日到場，亦未提出書狀作
    何聲明或陳述，依民事訴訟法第280 條第3 項準用第1 項規
    定，應視同自認，故原告主張之事實，自堪信為真。從而，
    系爭汽車既因被告倒車時未注意其他車輛之過失駕駛行為而
    受有損害，且原告已依約賠付系爭汽車之修理費用，則原告
    依保險法第53條第1 項規定，主張其得於賠償金額範圍內，
    取得求償權利等節，自屬有據。
㈢、再按負損害賠償責任者，除法律另有規定或契約另有訂定外
    ，應回復他方損害發生前之原狀；債權人亦得請求支付回復
    原狀所必要之費用，以代回復原狀，民法第213 條第1 項、
    第3 項已有明文。而損害賠償既係在填補被害人所受之損害
    ，使其回復物被毀損前之應有狀態，自不應使之額外受利，
    故被害人修理材料以新品換舊品者，應予折舊。經查，原告
    賠付系爭汽車修理費用分別包含工資1,500 元、烤漆7,520
    元、零件11,330元一情，雖經本院認定如前，但依上開說明
    ，計算被告應負擔之賠償數額時，仍應扣除零件折舊部分始
    屬合理。其次，系爭汽車係106 年3 月出廠，有卷附行車執
    照可按（見本院卷第17頁），迄至本件車禍事故時，使用期
    間為2 年3 月又12日（出廠日期依民法第124 條第2 項規定
    ，以106 年3 月15日計算），參酌營利事業所得稅查核準則
    第95條第6 項「固定資產提列折舊採用平均法、定率遞減法
    或年數合計法者，以1 年為計算單位，其使用期間未滿1 年
    者，按實際使用之月數相當於全年之比例計算之，不滿1 月
    者，以月計」之規定，應以使用2 年4 月計算折舊期間；再
    依行政院所頒固定資產耐用年數表及固定資產折舊率之規定
    ，汽車耐用年數為5 年，則該車修理時更換零件部分得請求
    回復原狀之必要費用應為6,924 元【計算方式：１、殘價＝
    取得成本÷（耐用年數＋1 ）：11,330÷（5 ＋1 ）≒1,88
    8 ；小數點以下四捨五入，下同。２、折舊額＝（取得成本
    －殘價）×1/（耐用年數）×（使用年數）：（11,330－1,
    888 ）×1/5 ×28/12 ≒4,406 。３、扣除折舊後價值＝（
    新品取得成本－折舊額）：11,330－4,406 ＝6,924 】，加
    計不予折舊之工資1,500 元、烤漆7,520 元後，修復所須之
    必要費用應為15,944元。
㈣、另按損害之發生或擴大，被害人與有過失者，法院得減輕賠
    償金額或免除之，民法第217 條第1 項定有明文。查本件車
    禍事故之發生，除被告倒車時，有未注意其他車輛之過失駕
    駛行為外，系爭汽車由其駕駛人李樹仁停放在禁止臨時停車
    處所，而對於事故之發生同有過失等情，已為原告所不否認
    （見本院卷第79頁）。茲審酌本件事故發生地點為市區道路
    ，來往行人、車輛眾多，被告、李樹仁之駕駛、停車行為，
    本各應負有較高度之注意義務；另考量被告倒車未注意其他
    車輛，致碰撞靜止不動之系爭汽車，對於事故之發生應負主
    要肇責此情狀；再參酌肇事之經過、事故現場狀況及二車碰
    撞位置等相關情形，認被告、李樹仁對於本件事故之發生，
    應各自負擔70％、30％之過失比例為適當。從而，原告得行
    使之損害賠償請求權經過失相抵後，應僅為11,161元（計算
    式：15,944元×70％≒11,161元）；逾此金額之請求，尚屬
    無據。
五、綜上所述，原告依保險法第53條第1 項、民法第184 條第1
    項前段、第191 條之2 前段規定提起本訴，請求被告應給付
    11,161元，及自起訴狀繕本送達翌日即110 年7 月27日起至
    清償日止（起算依據詳見本院卷第29頁送達證書），按週年
    利率5 ％計算之利息，為有理由，應予准許；逾此範圍請求
    ，即屬無據，應予駁回。
六、原告勝訴部分，係依民事訴訟法第436 條之8 第1 項適用小
    額程序為被告敗訴之判決，依同法第436 條之20規定，應依
    職權宣告假執行。另依同法第392 條第2 項規定，職權宣告
    被告如預供擔保，免為假執行。
七、訴訟費用負擔之依據：民事訴訟法第79條。本件訴訟費用額
    ，依後附計算式確定如主文所示之金額。
中    華    民    國   110    年    10    月    29    日
                  橋頭簡易庭  法      官  楊博欽
以上正本係照原本作成。
如不服本判決，應於送達後20日內，向本院提出上訴狀並表明上
訴理由，如於本判決宣示後送達前提起上訴者，應於判決送達後
20日內補提上訴理由書（須附繕本）。
中    華    民    國   110    年    10    月    29    日
                              書  記  官  程淑萍
訴訟費用計算式：
裁判費（新臺幣）   1,000元
合計               1,000元